【裁判字號】    99,訴,1603
【裁判日期】    991109
【裁判案由】    毒品危害防制條例
【裁判全文】
臺灣臺北地方法院刑事判決              99年度訴字第1603號
公  訴  人  臺灣臺北地方法院檢察署檢察官
被      告  甲○○
上列被告因違反毒品危害防制條例案件，經檢察官提起公訴（99
年度毒偵字第3336號），嗣因被告就犯罪事實為有罪之陳述，經
本院告知簡式審判程序意旨，並聽取公訴人及被告之意見後，本
院合議庭裁定由受命法官獨任依簡式審判程序審理，茲判決如下
：
    主  文
甲○○施用第一級毒品，累犯，處有期徒刑拾壹月，扣案之第一
級毒品海洛因壹小包（檢驗後淨重零點零伍貳捌公克）沒收銷燬
之。
    事  實
一、甲○○前於民國91年3 月間，因施用毒品案件，經臺灣臺北
    地方法院以91年度毒聲字第495 號裁定令入勒戒處所觀察、
    勒戒，因有繼續施用傾向，經本院以91年度毒聲字第886 號
    、2618號裁定先後令入戒治處所施以強制戒治，於92年5 月
    1 日最後一次強制戒治執行完畢釋放。又於91年5 月間，因
    施用毒品案件，經本院以91年度簡字第1457號判決判處有期
    徒刑6 月確定；於91年12月間，因妨害公務案件，經本院以
    91年度簡字第4103號判決判處有期徒刑4 月確定；於92年1
    月間，因施用毒品案件，經本院以92年度易字第70號判決判
    處有期徒刑8 月確定，上開3 罪經定應執行刑為有期徒刑1
    年5 月，於93年7 月8 日因縮短刑期假釋出監，假釋期間並
    付保護管束，嗣於93年8 月22日假釋期滿未經撤銷假釋而視
    為執行完畢。復於94年4 月間，因施用毒品案件，經本院以
    93年度易字第1703號判決判處有期徒刑8 月確定；於94年7
    月間，因施用毒品案件，經本院以94年易字第851 號判決判
    處有期徒刑10月，被告不服提起上訴，經臺灣高等法院以94
    年度上易字第1374號判決駁回上訴確定；又於95年6 月間，
    因施用毒品案件，經本院以95年度訴字第272 號判決判處有
    期徒刑1 年2 月確定，上開3 罪經定應執行刑、減刑及接續
    執行，於96年10月31日縮刑期滿執行完畢。
二、詎其仍未戒除毒癮，明知海洛因業經公告列為毒品危害防制
    條例第2 條第2 項第1 款所定之第一級毒品，不得非法持有
    、施用，竟基於施用第一級毒品海洛因之犯意，於99年9 月
    6 日某時，在其位於臺北市○○區○○街98號3 樓之1 住所
    ，施用第一級毒品海洛因1 次。嗣於同年月8 日上午11時30
    分許，在臺北市中山區○○○路○ 段68巷15弄口，因行跡可
    疑為警欄檢，當場在其皮夾內扣得海洛因1 小包（檢驗後淨
    重0.0528公克），且經員警採集其尿液送驗，結果呈可待因
    、嗎啡類陽性反應，始悉上情。
三、案經臺北市政府警察局中山分局移送臺灣臺北地方法院檢察
    署檢察官偵查起訴。
    理  由
甲、程序部分：
    按本件被告甲○○所犯係死刑、無期徒刑、最輕本刑為3 年
    以上有期徒刑以外之罪，其於準備程序就前揭被訴事實為有
    罪之陳述，經法官告知簡式審判程序之旨，並聽取其與公訴
    人之意見後，本院認無不得或不宜改依簡式審判程序進行之
    處，爰依刑事訴訟法第273 條之1 第1 項、第284 條之1 ，
    裁定本件由受命法官獨任進行簡式審判程序，合先敘明。
乙、實體部分：
一、上揭事實，業據被告於本院審理時坦承不諱（見院卷第32頁
    背面），且經警方採集其尿液送臺灣尖端先進生技醫藥股份
    有限公司以酵素免疫法初步篩檢及氣相層析質譜儀法確認檢
    驗，結果呈可待因、嗎啡類陽性反應，有該公司99年9 月17
    日中山-32 號濫用藥物檢驗報告、尿液採樣書、尿液檢體委
    驗單、扣押物品清單等件附卷足憑（見偵卷第22、56至58、
    60頁）；而被告於99年9 月8 日為警查獲時所扣得之海洛因
    1 小包，經送交通部民用航空局醫務中心以氣相層析質譜儀
    法檢驗，結果檢出海洛因成分之情，亦有該中心99年9 月21
    日航藥鑑字第0995901 號鑑定書在卷足稽（見偵卷第59頁）
    。此外，復有搜索扣押筆錄、扣押物品目錄表、扣押物品清
    單各2 份、照片2 張等件存卷可查（見偵卷第11至13、15頁
    ）。綜上，足見被告所稱於上開時間施用第一級毒品海洛因
    1 次之自白，應與事實相符而堪採信。
二、按毒品危害防制條例前於92年7 月9 日修正公布，自93年1
    月9 日施行，觀之該條例第20條、第23條之立法理由，修正
    後毒品危害防制條例就施用毒品者，只於「初犯」及「5 年
    後再犯」2 種情形，有其追訴條件之限制，即須於初犯經觀
    察、勒戒或強制戒治釋放後，5 年內均無施用毒品之行為，
    始能認其前所實施之觀察、勒戒或強制戒治已足遮斷毒癮，
    而得於5 年後再犯時，再予適用初犯之規定，重行觀察、勒
    戒等程式。倘5 年內已經再犯，被依法追訴處罰，縱其第3
    次（或第3 次以上）施用毒品之時間在初犯釋放5 年以後，
    即與「5 年後再犯」之情形有別，且因已於「5 年內再犯」
    ，顯見其再犯率甚高，原實施觀察、勒戒或強制戒治，已無
    法收其實效，而無5 年戒斷期之存在，自無再經觀察、勒戒
    及強制戒治之必要，應得逕行追訴處罰，最高法院95年度台
    上字第1071號判決意旨參照。查被告於91年3 月間，因施用
    毒品案件，經本院以91年度毒聲字第495 號裁定令入勒戒處
    所觀察、勒戒，因有繼續施用傾向，經本院以91年度毒聲字
    第886 號、2618號裁定先後令入戒治處所施以強制戒治，於
    92年5 月1 日最後一次強制戒治執行完畢釋放；又於91年5
    月間，因施用毒品案件，經本院以91年度簡字第1457號判決
    判處有期徒刑6 月確定；於91年12月間，因妨害公務案件，
    經本院以91年度簡字第4103號判決判處有期徒刑4 月確定；
    於92年1 月間，因施用毒品案件，經本院以92年度易字第70
    號判決判處有期徒刑8 月確定，上開3 罪經定應執行刑為有
    期徒刑1 年5 月，於93年7 月8 日因縮短刑期假釋出監，假
    釋期間並付保護管束，嗣於93年8 月22日假釋期滿未經撤銷
    假釋而視為執行完畢；復於94年4 月間，因施用毒品案件，
    經本院以93年度易字第1703號判決判處有期徒刑8 月確定；
    於94年7 月間，因施用毒品案件，經本院以94年易字第851
    號判決判處有期徒刑10月，被告不服提起上訴，經臺灣高等
    法院以94年度上易字第1374號判決駁回上訴確定；又於95年
    6 月間，因施用毒品，經本院以95年度訴字第272 號判決判
    處有期徒刑1 年2 月確定，上開3 罪經定應執行刑、減刑及
    接續執行，於96年10月31日縮刑期滿執行完畢等情，有臺灣
    高等法院被告全國前案紀錄表在卷可稽。是被告於強制戒治
    執行完畢釋放後，5 年內已為施用毒品之犯行，並被依法追
    訴處罰，本件再為施用第一級毒品犯行，揆諸前揭說明，自
    應依法論罪科刑。綜上，本件事證明確，被告上揭施用第一
    級毒品之犯行堪以認定。
三、按海洛因依其成癮性、濫用性及對社會危害性，屬第一級毒
    品，毒品危害防制條例第2 條第2 項第1 款定有明文。是核
    被告所為，係犯毒品危害防制條例第10條第1 項之施用第一
    級毒品罪。被告施用毒品前持有之低度行為，為其施用之高
    度行為所吸收，不另論其持有毒品罪。又被告有如事實欄一
    所載之犯罪科刑執行情形，有臺灣高等法院被告全國前案紀
    錄表1 份在卷可稽，其前受有期徒刑執行完畢，於5 年以內
    故意再犯本件有期徒刑以上之罪，為累犯，應依刑法第47條
    第1 項規定加重其刑。爰審酌被告前經觀察勒戒、強制戒治
    之矯治處遇後，猶不知戒除毒癮，再犯本件施用第一級毒品
    犯行，意志力顯然不足；惟念其所為僅戕害個人健康，尚未
    危害他人，於審理時已坦承犯行，暨其犯罪之動機、目的、
    手段等一切情狀，爰量處如主文所示之刑。至扣案之海洛因
    1 小包（檢驗後淨重0.0528公克），經檢驗結果確係第一級
    毒品海洛因（該包裝袋殘留毒品成分難以析離，應整體視同
    毒品），應依毒品危害防制條例第18條第1 項前段規定，不
    問屬於犯人與否，宣告沒收銷燬；另因檢驗所耗用之海洛因
    既已滅失，爰不另為沒收之諭知。
據上論斷，應依刑事訴訟法第273 條之1 、第299 條第1 項前段
，毒品危害防制條例第10條第1 項、第18條第1 項前段，刑法第
11 條 前段、第47條第1 項，判決如主文。
本案經檢察官呂朝章到庭執行職務。
中    華    民    國    99    年    11    月    9    日
                  刑事第十六庭  法  官  羅立德
以上正本證明與原本無異。
如不服本判決應於收受送達後10日內向本院提出上訴書狀，並應
敘述具體理由；其未敘述上訴理由者，應於上訴期間屆滿後20日
內向本院補提理由書（均須按他造當事人之人數附繕）「切勿逕
送上級法院」。
                                書記官  鄭淑丰
中    華    民    國    99    年    11    月    9    日
附錄本案論罪科刑法條全文：
毒品危害防制條例第10條：
施用第一級毒品者，處6月以上5年以下有期徒刑。
施用第二級毒品者，處3年以下有期徒刑。

司法院資訊處製作；財團法人民間司法改革基金會備份。
